【裁判字號】    89,上易,944
【裁判日期】    890530
【裁判案由】    藏匿人犯
【裁判全文】
臺灣高等法院臺南分院刑事判決            八十九年度上易字第九四四號    Ｇ
      上  訴  人
      即  被  告  乙  ○  ○
右上訴人因藏匿人犯案件，不服臺灣臺南地方法院八十九年度易字第六九九號中華民
國八十九年四月十日第一審判決（起訴案號：臺灣臺南地方法院檢察署八十八年度營
偵字第一一四九號），提起上訴，本院判決如左：
      主      文
原判決撤銷。
乙○○藏匿犯人，處有期徒刑陸月，如易科罰金以參佰元折算壹日。
      事      實
乙○○與甲○○係舊識，且明知甲○○係法院通緝中之擄人勒索犯人，竟基於藏匿犯
人之犯意，於民國（下同）八十七年九月初某日，將之藏匿在台南縣東山鄉林安村番
子厝四十號，其住處附近之工寮內，嗣於同月十四日凌晨一時許，其與甲○○同處於
該工寮內時，適台南縣警察局白河分局員警前往臨檢，甲○○見其開門發現係警察臨
檢，即朝員警開槍射擊，員警旋亦開槍反擊，惟其二人仍乘隙逃逸，嗣甲○○於同日
上午六時三十分許，遭支援警力圍捕舉槍自戕死亡，其則於八十八年五月二十七日上
午九時許，始為警在其上開住處查獲。案經台南縣警察局白河分局報請台灣台南地方
法院檢察署檢察官偵查起訴。
      理      由
一、訊據上訴人即被告乙○○，固不諱言有與甲○○在上開時地，遇警臨檢且於槍戰
    中逃逸之事實；惟矢口否認有何藏匿犯人之犯行，並辯稱：當日係甲○○至其住
    處，欲向其商借金錢供逃亡之用，其對之表示並無能力支應，而逕往住處附近工
    寮走去，甲○○亦跟隨前往，約隔四、五分鐘即遇警臨檢發生槍戰，其未藏匿甲
    ○○云云。然查甲○○係因犯擄人勒贖等案件，經臺灣臺中地方法院於八十五年
    間通緝之被告，既有其全國前案紀錄表附於本院卷足稽，則甲○○確屬犯人已無
    疑義。次查被告既迭自承於案發前已知甲○○因案經通緝中，且其於警訊中復自
    承：「當時我與甲○○聊天之際，我聽見有人叫門，我開門一看，有二名陌生人
    著便服，穿防彈衣，各持一把手槍，喝令我雙手舉起來，此時甲○○即持槍朝該
    二人連續射擊」等語在卷，亦見其與甲○○熟識交情匪淺，否則豈有於深夜仍與
    甲○○共處工寮內聊天之理，況該工寮原由被告堂姪林傳峰居住，因林傳峰入伍
    服役無人使用，鑰匙置於工寮外矮簷之橫樑上，外人無法找到等情，復據證人林
    傳峰在偵查中證述不移，即被告在偵查中亦自承：係在工寮旁拿鑰匙開門進入工
    寮，甲○○先前未曾到過該工寮等語，是甲○○藏身上開工寮，顯係被告故意將
    之藏匿所致，益信而有徵，否則甲○○又何得進人該工寮與被告聊天。綜上足認
    被告所辯前詞，核屬畏罪卸責避重就輕之詞，無足取信。本件事證已臻明確，被
    告之犯行洵堪認定，應予依法論科。
二、查被告明知甲○○係法院通緝中之擄人勒索犯人，竟提供工寮予以藏匿，核係犯
    刑法第一百六十四條第一項之藏匿犯人罪。原審據予論罪科刑，固非無見；惟遍
    閱原審全卷，並無證據足認甲○○係法院通緝中之擄人勒索犯人，已屬判決理由
    未備，且原判決於事實欄認被告係使甲○○隱避，惟於主文及理由欄卻又認係藏
    匿犯人，亦見犯罪構成要件敘述不一互相矛盾。被告上訴意旨，否認犯罪，指摘
    原判決不當，雖非可取，惟原判決既有可議，自應由本院將原判決予以撤銷改判
    。爰審酌被告之素行、犯罪之動機、目的、方法、藏匿重罪要犯危害非輕、及其
    犯後態度等一切情狀，仍對其量處有期徒刑六月，並諭知如易科罰金以三百元折
    算一日之標準，以資懲儆。
三、據上論斷，應依刑事訴訟法第三百六十九條第一項前段、第三百六十四條、第二
    百九十九條第一項前段，刑法第一百六十四條第一項、第四十一條，罰金罰鍰提
    高標準條例第一條前段、第二條，判決如主文。
本案經檢察官楊秀美到庭執行職務。
中    華    民    國      八十九      年      五      月      三十      日
                                  臺灣高等法院臺南分院刑事第二庭
                                      審判長法官  游    明    仁
                                            法官  蘇    重    信
                                            法官  林    永    茂
右正本證明與原本無異。
不得上訴。
                                      法院書記官  楊    清    旺
中    華    民    國      八十九      年      五      月      三十一    日
附錄法條：
刑法第一百六十四條第一項：藏匿犯人或依法逮捕拘禁之脫逃人或使之隱避者，處三
                          年以下有期徒刑、拘役或五百元以下罰金。


司法院資訊處製作；財團法人民間司法改革基金會備份。
